臺灣臺中地方法院民事判決　九十二年度重訴字第七四九號
　　原　　　告　辛○○○
　　　　　　　　戊○○
　　　　　　　　乙○○
　　　　　　　　丙○○
　　　　　　　　庚○○
　　　　　　　　己○○
　　兼共　　同
　　訴訟代理人　丁○○
　　被　　　告　甲○○
右當事人間請求損害賠償事件，由本院刑事庭移送前來，本院於民國九十三年十一月
四日言詞辯論終結，判決如左：
    主      文
被告應給付原告辛○○○新臺幣肆拾伍萬元，及自民國九十二年六月二十七日起至清
償日止，按週年利率百分之五計算之利息。
被告應分別給付原告戊○○、乙○○、丙○○、庚○○、己○○各新臺幣參拾萬元，
及均自民國九十二年六月二十七日起至清償日止，按週年利率百分之五計算之利息。
被告應給付原告丁○○新臺幣陸拾捌萬零貳佰壹拾元，及自民國九十二年六月二十七
日起至清償日止，按週年利率百分之五計算之利息。
原告其餘之訴駁回。
訴訟費用由被告負擔百分之三十六，原告辛○○○、戊○○、乙○○、丙○○、庚○○及己○○各負擔百分之九，原告丁○○負擔百分之十。
本判決原告辛○○○勝訴部分，於原告辛○○○以新台幣肆萬伍仟元為被告供擔保後
，得假執行。
本判決原告戊○○、乙○○、丙○○、庚○○及己○○勝訴部分，於原告戊○○、乙○○、丙○○、庚○○及己○○各以新台幣參萬元為被告供擔保後，得假執行。
本判決原告丁○○勝訴部分，於原告丁○○以新台幣陸萬捌仟元為被告供擔保後，得
假執行。
原告其餘假執行之聲請駁回。
    事實及理由
一、本件原告丁○○部分，其起訴原聲明求為「被告應給付丁○○新台幣（下同）一
    百五十一萬二千四百三十六元，及自起訴狀繕本送達翌日起至清償日止，按年息
    百分之五計算之利息」之判決，嗣於訴狀送達被告後，原告丁○○於九十三年十
    一月四日言詞辯論期日，當庭陳明變更其聲明求為「被告應給付丁○○一百三十
    八萬零二百十元及自起訴狀繕本送達翌日起至清償日止，按年息百分之五計算之
    利息」之判決，核為減縮應受判決事項之聲明，合於民事訴訟法第二百五十五條
    第一項第三款之規定，自為法之所許，合先敘明。
二、原告主張：被告於民國九十二年三月十三日晚上七時二十五分許，飲酒後駕駛車
    牌號碼Ｂ８－九一七三號自用小客車沿台中縣龍井鄉○○路（南北各三線快車道
    ，另有慢車道，中央並設有分向島）自北往南方向行進至沙田路、中華路交岔路
    口時，本應注意車前狀況，隨時採取必要之安全措施，及應注意飲酒後之注意力
    、意識力、判斷力及反應力均較諸一般情形減弱，必得更加小心駕駛，且應注意
    在設有行車速限之道路（該路段時速不得超過七十公里）行駛時，不得超速行駛
    ，暨應注意行經交岔路口時不得超車、未經前行車表示允讓或靠邊慢行者不得超
    車、超越道路中央超車時須對面並無來車方得超車，而按當時為夜間、該路段無
    照明，但天候晴天、無雨，且路面為乾燥、無缺陷、無障礙之直線柏油道路，視
    距甚為良好，顯無不能注意之情形，竟疏未注意，意圖超越前行車，並未稍減車
    速即以時速每小時逾七十公里之速度在交岔路內超越道路中央進入對向（北）車
    道，不意非但無法超越前車，且對向車道前方適有來車已然駛近，被告發覺時，
    雖緊急踩踏煞車、轉動方向盤向左閃避，但因飲酒後反應能力減退，且因車速過
    快，致上開自用小客車失控而旋轉並朝對向車道之路旁疾速斜向衝去，適有原告
    辛○○○之夫，即原告戊○○、乙○○、丙○○、庚○○、己○○、丁○○之父
    劉明貴手持鋤頭、徒步行走於沙田路北向車道路旁，見狀不及閃躲，乃遭該自用
    小客車直接撞擊後倒退十餘公尺，倒臥於外側第一快車道地面血泊之中，並因而
    受有顱腦損傷、胸髖部挫傷合併肋骨骨折、頸部挫裂、左下肢斷離等傷害。被告
    肇事後，明知有撞到不明行人致死、傷不明，竟任令劉明貴倒臥，匆忙逃離現場
    回家，嗣經路人報警處理，延請救護車將劉明貴送醫急救，惟劉明貴仍因傷重延
    至同日晚上八時許宣告不治死亡。被告不法侵害劉明貴致死，自應負侵權行為損
    害賠償責任，爰依民法第一百八十四條第一項、第一百九十二條第一項及第一百
    九十四條之規定，提起刑事附帶民事訴訟，請求被告賠償原告丁○○醫藥費二百
    十元、喪葬費三十八萬元及精神慰撫金一百萬元，另分別賠償原告辛○○○、戊○○、乙○○、丙○○、庚○○及己○○精神慰撫金各一百萬元。並聲明：（一
    ）被告應給付原告辛○○○、戊○○、乙○○、丙○○、庚○○及己○○各一百
    萬元，及自起訴狀繕本送達翌日起至清償日止，按年息百分之五計算之利息；（
    二）被告應給付丁○○一百三十八萬零二百十元，及自起訴狀繕本送達翌日起至
    清償日止，按年息百分之五計算之利息；（三）願供擔保，請准宣告假執行。
三、被告則以：伊就本件車禍之發生確有過失，但伊無力賠償原告所請求之金額，且
    原告已經領取強制汽車責任保險金一百四十萬元，另鄉長亦補助原告五十萬元等
    語，資為抗辯。並聲明：原告之訴及假執行之聲請均駁回。
四、原告主張被告駕車過失撞擊被害人即原告辛○○○之夫，原告戊○○、乙○○、
    丙○○、庚○○、己○○及丁○○之父劉明貴致死之事實，為被告所是認，自
    堪信為真實。
五、按因故意或過失，不法侵害他人之權利者，負損害賠償責任；又汽車、機車或其
    他非依軌道行駛之動力車輛，在使用中加損害於他人者，駕駛人應賠償因此所生
    之損害，民法第一百八十四條第一項前段及第一百九十一條之二前段分別定有明
    文。查被告已承認其就本件車禍之發生確有過失，參以其所為過失致人於死犯行
    ，亦經刑事法院判處罪刑確定，業經本院調取九十二年度交訴字第九八號公共危
    險等刑事案卷查閱無誤，並有該刑事判決附卷可稽，則其駕駛自用小客車於行駛
    中發生本件交通事故，致被害人劉明貴傷重不治死亡，其所為該過失行為與劉明
    貴之死亡間自存有相當因果關係，是揆之上開規定，被告所為自已構成侵權行為
    。
六、復按不法侵害他人致死者，對於支出醫療或殯葬費之人，亦應負損害賠償責任；
    又不法侵害他人致死者，被害人之父、母、子、女及配偶，雖非財產上之損害，
    亦得請求賠償相當之金額，民法第一百九十二條第一項及第一百九十四條分別定
    有明文。查被告駕駛自用小客車行經本件車禍肇事地點，既因過失撞及被害人劉
    明貴，致其傷重不治死亡，而原告辛○○○為劉明貴之妻，另原告戊○○、乙○○、丙○○、庚○○、己○○及丁○○則均為劉明貴之子女等情，又有戶籍謄本
    在卷可憑，則原告主張被告不法侵害劉明貴致死，而依上開規定，請求被告負侵
    權行為損害賠償責任，自屬正當。玆審酌原告之各項損害賠償請求如下：
（一）醫藥費用：查被害人劉明貴遭被告駕車撞擊後，曾由路人報警延請救護車將其
      送醫急救，其後雖終因傷重不治宣告死亡，然其子即原告丁○○於其生前送醫
      救治時，曾為其支出醫藥費二百十元等情，業據原告丁○○提出被告並不爭執
      真正之童綜合醫院醫療費用明細表為證，則原告就此部分醫藥費用之支出，依
      民法第一百九十二條第一項之規定，請求被告賠償，自屬有據。
（二）喪葬費：原告丁○○主張被告不法侵害其父劉明貴致死，其因而支出喪葬費五
      十一萬二千四百三十六元等情，固據其提出童綜合醫院太平間遺體運出登記單
      、太平間繳費通知單、統一發票收據及大肚鄉一般公墓使用許可證為證，然其
      僅請求被告賠償三十八萬元，且被告亦與之協議而同意其請求喪葬費用三十八
      萬元可以接受，基此情形而論，可認原告丁○○本件所請求之喪葬費三十八萬
      元核為一般習俗埋葬收殮、祭祀之必要費用，應予准許。
（三）精神慰撫金：查原告辛○○○為被害人劉明貴之夫，其老年驟遭喪夫之痛，精
      神自屬痛苦不堪，另原告戊○○、乙○○、丙○○、庚○○、己○○及丁○○
      則為劉明貴之子女，伊等遭喪父之痛，精神上必亦深感痛苦，則原告請求被告
      賠償精神慰撫金，洵屬有據。玆審酌兩造之教育程度、身分地位、經濟狀況、
      被告之加害情形及原告所受之痛苦，暨被告不僅肇事後逃逸，更曾為掩飾其不
      法行為，而向警謊報自小客車失竊，此勢必增添原告之不滿及怨懟等情緒，加
      深伊等痛苦等一切情狀，認原告辛○○○得請求之精神慰撫金以六十五萬元為
      適當，另原告戊○○、乙○○、丙○○、庚○○、己○○及丁○○得請求之精
      神慰撫金，則各以五十萬元為適宜，是原告於各該賠償金額範圍內之請求，自
      屬有據，應予准許，逾各該數額範圍之請求，並非相當，不應准許。
六、綜上，本件原告因被告過失不法侵害被害人劉明貴致死，其中原告辛○○○得請
    求被告賠償精神慰撫金六十萬元，而原告戊○○、乙○○、丙○○、庚○○、己○○則分別得請求被告賠償精神慰撫金各五十萬元，另原告丁○○則得請求被告
    賠償醫藥費二百十元、喪葬費三十八萬元及精神慰撫金五十萬元，合計八十八萬
    零二百十元，固如前述。惟按強制汽車保險法第十條第二款規定：本法所稱死亡
    給付之受益人，為受害人之繼承人；又保險人依本法規定給付之保險金，視為加
    害人或被保險人損害賠償金額之一部分，加害人或被保險人受賠償請求時，得扣
    除之，同法第三十條亦定有明文。查本件原告辛○○○及戊○○、乙○○、丙○○、庚○○、己○○、丁○○等人分別為被害人劉明貴之妻及子女，均為其繼承
    人，伊等已因劉明貴死亡而請領得強制汽車責任保險金一百四十萬元，並以之均
    分每人分得二十萬元一節，已據原告陳明在卷，則原告每人所分得者顯與民法第
    一千一百四十四條第一款所規定應繼分為全體繼承人平均，即各七分之一相符。
    而原告所分受之各該保險金，依據上開規定之意旨，既為損害賠償金額之一部分
    ，則於原告向被告為本件賠償之請求時，自應依法予以扣除，是被告抗辯原告所
    請求之損害賠償額應扣除已領得之強制汽車責任保險金一百四十萬元等情，於法
    殊屬有據，而可憑採。因之，經扣除原告所分別領受之前述各該二十萬元保險金
    後，原告辛○○○得請求被告賠償之金額為四十五萬元，原告戊○○、乙○○、
    丙○○、庚○○及己○○得請求被告賠償之金額則各為三十萬元，另原告丁○○
    得請求被告賠償之金額則為六十八萬零二百十元。至被告雖另抗辯鄉長已另補助
    原告五十萬元云云。惟原告受領該五十萬元與因侵權行為所生之損害賠償請求權
    ，並非出於同一原因，後者之損害賠償請求權，殊不因原告已受領該五十萬元補
    助金而喪失，兩者並不生損益相抵之問題，是原告所受領之該五十萬元自不得於
    本件損害賠償請求中予以扣除，故被告此之所辯，要無可取。從而，原告本於侵
    權行為法律關係，請求被告給付原告辛○○○四十五萬元，給付原告戊○○、乙○○、丙○○、庚○○及己○○各三十萬元，給付原告丁○○六十八萬零二百十
    元，及均自起訴狀繕本送達翌日即九十二年六月二十七日起至清償日止，按週年
    利率百分之五計算之利息，為有理由，應予准許。逾各該範圍之請求，即屬無據
    ，應予駁回。
七、本件事證已臻明確，兩造其餘主張及舉證，與本件判決結果均無影響，爰不逐一
    論述。
八、原告陳明願供擔保，請准為假執行之宣告，就本判決原告勝訴部分，經核尚無不
    合，爰各酌定相當擔保金額准許之；至原告其餘假執行之聲請，則因訴之駁回而
    失所依據，不應准許，應予駁回。
九、據上論結，本件原告之訴為一部有理由，一部無理由，依民事訴訟法第七十九條
    、第八十五條第一項後段、第三百九十條第二項、第三百九十二條第二項、第三
    項、第三百九十三條第二項，判決如主文。
中　　　華　　　民　　　國　　九十三　　年　 　十一 　　月　　二十四　　日
                              臺灣臺中地方法院民事第二庭
~B法　　　官　吳美蒼
右為正本係照原本作成
如對本判決上訴，須於判決送達後二十日內，向本院提出上訴狀，同時表明上訴理由
，並按他造當事人之人數附繕本。
中　　　華　　　民　　　國　　九十三　　年　 　十一 　　月　　二十四　　日
~B法院書記官　黃舜民
